最高法院刑事判決　　　　　　　　　　　　　　　九十一年度台上字第七五二二號
　　上　訴　人　甲○○
右上訴人因盜匪案件，不服台灣高等法院台中分院中華民國八十九年十月三十一日第
二審判決（八十九年度上訴字第一七五七號，起訴案號：台灣彰化地方法院檢察署八
十八年度偵字第一一四九一號），提起上訴，本院判決如左：
    主  文
原判決撤銷，發回台灣高等法院台中分院。
    理  由
本件原判決認定：上訴人甲○○前因煙毒等案件，經法院判處有期徒刑三年一月及三
月，並定應執行之刑為有期徒刑三年三月，於民國八十七年四月二十日執行完畢，仍
不知悔改，復意圖為自己不法之所有，於八十八年十二月二十二日十四時三十分許，
在彰化縣彰化市○○路黃昏市場旁之土地公廟，見周銘鍾甫下機車，即上前以左手搭
其肩膀，再從夾克內取出預藏之水果刀一支抵住周銘鍾胸口，命周銘鍾交出新台幣（
下同）十萬元，周銘鍾表示沒錢，上訴人即持水果刀往周銘鍾之右大腿刺下，致其右
大腿受有一〤一〤三公分之刺傷（傷害部分未經告訴及起訴），因不能抗拒而將身上
之十萬元現金交予上訴人，上訴人得款後旋即逃離現場等情。因而撤銷第一審之科刑
判決，改判仍論上訴人以意圖為自己不法之所有，以強暴致使不能抗拒而使人交付其
物罪，累犯，處有期徒刑柒年貳月；水果刀一支並為沒收之諭知，固非無見。
惟按：(一)、有罪判決所憑之證據及其說明之理由，均須與卷內之證據資料相適合，否
則即屬證據上之理由矛盾。原判決認定上訴人有本件犯行，係以「右揭事實業據被告
（即上訴人）於警訊及偵查中坦承不諱，並詳述其犯罪過程，核與告訴人周銘鍾在警
訊及偵查中指訴情節相符」等由，為其主要之憑據（見原判決第二頁末二行至第三頁
第一行）。然依卷內資料，上訴人於警訊及檢察官偵查中，係分別供稱：「我拿水果
刀放在周銘鍾大腿上，要他拿拾萬元借我，周銘鍾說好啦！好啦！有話慢慢講，他就
從口袋拿出拾萬元給我後，他要站起來時，我拿的水果刀剛好放在他的大腿上而劃一
刀」、「我將刀放在他右大腿上，不小心劃到的」各等語（見偵查卷第三頁反面警訊
筆錄、第三十四頁偵訊筆錄），均未承認係以使用水果刀刺傷被害人周銘鍾右大腿之
強暴手段，使被害人交付財物等情，原判決上開論斷核與卷證資料不相適合，難謂無
證據上理由矛盾之違法。(二)、懲治盜匪條例業於九十一年一月三十日廢止，刑法第三
百三十條關於加重強盜罪之規定，亦於同日修正公布。上訴人行為後之法律既已有所
變更，原審未及依刑法第二條第一項之規定為法律之比較適用，併應認有判決適用法
則不當之違法。上訴意旨指摘原判決不當，非無理由，應認有撤銷發回之原因。
據上論結，應依刑事訴訟法第三百九十七條、第四百零一條，判決如主文。
中      華      民      國    九十一    年     十二     月     三十     日
                              最高法院刑事第十庭
                                  審判長法官  林  增  福
                                        法官  邵  燕  玲
                                        法官  吳  昆  仁
                                        法官  陳  世  雄
                                        法官  惠  光  霞
      右正本證明與原本無異
                                              書  記  官
中      華      民      國    九十二    年      一      月      六      日
